臺灣臺中地方法院刑事判決　　　　　　　　　　　　　九十三年度訴字第八八九號
　　公　訴　人　臺灣臺中地方法院檢察署檢察官
　　被　　　告　乙○○
　　選任辯護人　林建宏律師
右列被告因加重強盜案件，經檢察官提起公訴（九十三年度偵字第五七九九號），本
院判決如左：
    主  文
乙○○夜間侵入住宅竊盜，因脫免逮捕，而當場施以強暴，累犯，處有期徒刑柒年貳
月，扣案之白色棉布手套壹雙沒收。
    事  實
一、乙○○素行不佳，曾因竊盜案件、贓物及偽造文書案件，經本院分別以八十八年
    度易字第三七六六號、八十九年度易字第二○三一號、八十九年度訴字第二四五
    六號判決判處有期徒刑三月、四月及五月（均得易科罰金）確定，再經本院以九
    十年度聲字第二一六四號裁定合併定應執行刑為有期徒刑十一月（得易科罰金）
    確定；李建民又因另犯竊盜及連續施用第一級毒品與連續施用第二級毒品案件，
    經臺灣高等法院臺中分院及本院以八十九年度上易字第二○七七號、八十九年度
    訴字第一二三八號判決分別判處有期徒刑十月、一年一月及七月確定，經本院以
    九十年度聲字第二一六五號裁定合併定應執行刑為有期徒刑二年三月。乙○○因
    上開案件合併送監執行後，於民國九十一年七月十二日假釋中付保護管束出監，
    並於九十二年十一月十日保護管束期滿，未經撤銷假釋，其未執行之刑，以已執
    行論。詎其猶不知悔改，復基於為自己不法所有之意圖，於九十三年三月十一日
    凌晨一時五十五分許，以不明之方式，開啟臺中市○區○○街一○九巷一弄三號
    丙○○（與乙○○素昧平生）住處一樓大門之門鎖後，侵入屋內，並在一樓客廳
    內之矮櫃中，竊得丙○○胞兄黃繼練所有之上海商業銀行存摺一本、中國國際商
    業銀行金融卡一張、合計新臺幣（下同）一百零一元之硬幣，又在通往二樓樓梯
    下方衣架上之背包內，竊取丙○○所有之ＮＯＫＩＡ牌八三一○型行動電話一具
    ，得手後，繼續在樓梯下方之塑膠袋內搜尋其他財物。適丙○○於此時（三月十
    一日凌晨二時十分許）返家發覺並出聲制止，乙○○遂謊稱要找「詹」姓之人，
    並逐步向丙○○逼近，丙○○要求乙○○退後，並持行動電話準備報警，乙○○
    見狀，為脫免逮捕，竟以手撥開丙○○之行動電話，阻止丙○○報警，並將丙○○推開，欲逃離現場，而當場對丙○○施以強暴，惟丙○○隨即將乙○○捉住，
    雙方因而發生拉扯，並自客廳一路拉扯進入廚房，乙○○所竊得之前開物品及隨
    身攜帶預備供行竊之用之白色棉布手套一雙，亦於此時四散掉落地面。嗣乙○○
    於廚房內，見無路可退，而廚房門口已為丙○○阻住去路，竟隨手拾起廚房內之
    拖把一支揮向丙○○，惟為丙○○擋開而未成傷，丙○○隨即將乙○○壓制在地
    ，乙○○始未再反抗。嗣員警據報後，於同日凌晨二時十三分許趕抵現場，於客
    廳地面上扣得遭乙○○竊取之前開行動電話與硬幣、於廚房地面上扣得前開存摺
    與金融卡（均先經警發還丙○○）及乙○○所有之白色綿布手套一雙。
二、案經丙○○訴由臺中市警察局第三分局報告臺灣臺中地方法院檢察署檢察官偵查
    起訴。
    理  由
一、訊據被告乙○○固不否認有於前開時間，攜帶其所有之白色棉布手套一雙，進入
    告訴人丙○○上址住處，並於告訴人欲持行動電話報案時，以手碰觸告訴人之右
    手腕部位，隨後於廚房時，並有以手舉起拖把之行為（見本院準備程序筆錄第三
    頁、第六頁），惟矢口否認有何於夜間侵入住宅竊盜及為脫免逮捕而當場對於告
    訴人施以強暴之犯行，辯稱：伊係受友人丁○○之託（丁○○則係受姓名年籍不
    詳之「陳小姐」之託），欲至案發現場尋找「朱克雄」，向「朱克雄」催討其積
    欠「陳小姐」之債務；伊至現場後，有先按門鈴，嗣見該大門並未關上，乃推門
    進入屋內詢問是否有人在家，而此時告訴人適自外返家，伊即向告訴人說明來意
    ，惟告訴人仍認其係竊嫌，並欲持行動電話報警，伊方出手撥開告訴人之手機，
    請告訴人先聽伊解釋，惟告訴人置之不理，並開始出手毆打伊，且以手勒住伊之
    脖子，致伊難以喘息，伊只有奮力掙脫，並躲進廚房，惟至廚房後，告訴人又欲
    對伊動手，伊只有隨手拾起廚房內之一支拖把，擋在自身面前，欲防止告訴人再
    將其脖子勒住；整個過程中，伊並無出手毆打告訴人，亦無以拖把揮向告訴人之
    行為等語（見本院準備程序筆錄第三頁、審判筆錄第十八頁至第二十頁）。選任
    辯護人亦為被告辯護略稱：(1)被告固曾於案發當時進入現場，惟依被告歷次於警
    詢及檢察官訊問中所供述者，其係受他人之託前往討債，而依告訴人於檢察官訊
    問中所述：「‧‧‧當時我發現廚房地上有我哥哥的上海商銀存摺及中國商銀金
    融卡，‧‧‧我懷疑他拿了之後，放在身上，拉扯過程掉出來」，告訴人亦無法
    確定案發現場散落地面之物品是否為被告所竊取，自難僅憑案發後之現場狀況，
    遽認被告確有竊盜之犯行；(2)且被告係於欲向告訴人解釋時，即遭告訴人出手毆
    打並勒住頸部，致難以呼吸，而隨手拾拖把抵擋，論其情形，亦合於正當防衛之
    要件，要難認係脫免逮捕之強暴行為，應無成立準強盜罪之餘地；(3)退步言之，
    縱認被告確有於進入告訴人屋內後，另行起意竊取告訴人宅內物品之行為，惟依
    現場散落物之情形，亦無任何證據顯示被告之竊盜行為確已既遂，對其仍應以未
    遂犯論處等語。
二、惟查：
  (一)右揭事實，業經告訴人丙○○於警詢中，指述甚詳；告訴人並於檢察官訊問中，
    到庭結證：「當時我剛外出回來，發現門沒鎖，我就進去屋內，我在一樓通往二
    樓樓梯處遇見被告，我看他在衣架下找東西，因為那地方比較凌亂，全家比較重
    要的東西存摺、印章等物均放在衣架下塑膠袋裡面。被告當時在翻動塑膠袋，他
    是空手，一個人而已。我問他是誰，他嚇一跳，他說他來我一住姓「詹」的人，
    但是我們住處附近沒有人姓詹。我發現他一直靠近我，我就叫他退後，我拿起手
    機準備報警，他以手撥開我手機，再以一隻手將我人稍微推開，準備往外跑；我
    將他捉回來，我們發生互相拉扯，自客廳一直到廚房，因為我們拉扯得很大聲，
    我母親聽見就報警，他在廚房裡面，因為沒有後門可以逃跑，我擋在門口，他看
    見有一支拖把，就拿拖把打我，我擋開後，將他壓在地上，他沒反抗後，我才叫
    他蹲在那邊。當時我發現廚房地上有我哥哥的上海商銀存摺及中國商銀金融卡，
    我沒受傷，但那些存摺及金融卡本是放在客廳的矮櫃裡面，我懷疑他拿了後，放
    在身上，拉扯過程掉出來的」、「（諾基亞八三一Ｏ型手機及一百零一元硬幣，
    是如何發現？）是警方來後，在客廳發現的。手機是我的，原來放在樓梯衣架上
    背包內，背包還在，應該不是我們拉扯時候掉的；硬幣是原放在客廳矮櫃裡，不
    至於是扯扯時掉的；警察還在廚房地上發現一雙白色棉布手套，那不是我們家的
    」、「沒有其他門窗遭受破壞，他應該自大門進入的」、「（客廳矮櫃放金融卡
    、存摺抽屜是否你們打開的）不是，是警方到了後，發現已經被打開了」等語明
    確（見偵查卷第三十七頁、第三十八頁檢察官訊問筆錄）。
  (二)證人即案發後趕至現場處理之警員甲○○亦於本院審理中，到庭證稱：「（本案
    扣案的存摺、金融卡、零錢、手機，你是在哪裡找到的？）行動電話是掉在客廳
    ，中國國際商業銀行金融卡、上海商業儲蓄銀行存款簿是掉在廚房，零錢是掉在
    客廳」、「（是被告和被害人都有說他們發生扭打？）是的」、「（你到達現場
    時，抽屜是否就是拉開的狀態？）是的，照片所示都是沒有動過現場的情形；我
    問過被害人，被害人說現場他都沒有動過」等語，核其所證，尚與告訴人指述之
    情節相符（見本院審判筆錄第十二頁、第十五頁、第十六頁）。
  (三)被告乙○○雖辯稱：伊於案發當日，係前往告訴人上址住處討債等語，並舉證人
    丁○○為證人。惟：
  1.(1)被告於警詢中，原稱欲找尋之債務人為「朱克勤」，嗣於本院行準備程序中，
     則改稱債務人為「朱克雄」，所稱原有前後不一之情形；且(2)依其於本院準備
    程序中所稱，其係受證人丁○○之託，前往告訴人上址住處向「朱克雄」催討債
    務，至丁○○則係受姓名年籍不詳「陳小姐」轉託（並參選任辯護人準備程序庭
    呈之「刑事爭點整理暨聲請調查證據狀」）；然證人丁○○既屬被告之舊識、友
    人，復為直接委託被告處理債務之人，何以其於警詢及檢察官訊問中，均無隻字
    片語提及受丁○○委託一事，而僅稱係受「陳小姐」委託，且無法提供任何「陳
    小姐」之年籍資料？是其所辯稱：受他人委託前往處理債務一事，本有可疑。況
    (3)證人丁○○固於本院審判期日中到庭證稱：於今年三月間，曾受一名女子之委
    託，轉託被告前往建功街某處，向一名債務人催討債務（見本院審判筆錄第五頁
    、第六頁），惟就該名女子之姓名、年籍，竟稱：「她的真實姓名、年籍我不知
    道」；按委託討債之人如未留下確切之聯絡資料，又如何於受託人催討得債款後
    ，與其聯繫？證人丁○○上開所述，自與常情未合，而難使人相信確有該名委託
    人或「陳小姐」之存在；再(4)縱設證人丁○○確有委託被告催討債務之事實，然
    丁○○係住於臺中市○區○○街一一三號，距案發現場之告訴人住處巷口（建功
    街一○九巷），相隔不過十公尺（見本院審判筆錄第十頁至第十一頁證人丁○○
    證言），依證人丁○○所述，其又係於住處將表彰債權之支票交予被告，則以如
    此近之距離，丁○○何需委託被告單獨前往處理債務？被告又何能尋錯門牌號碼
    而誤闖他人屋宅？又(5)被告於檢察官訊問中自承：「當時他（按：指告訴人）進
    來時，我跟他說：有話好說、好好講，並將電燈打開‧‧‧」，足見被告於進入
    屋內後，並未將電燈等照明設備開啟，則被告所欲為者，又如何可能係尋人、討
    債等行為？是被告辯稱之：受他人委託前往處理債務等語，乃不可信；證人丁○○之證言，亦不足為任何有利於被告之證明。
  2.被告並無任何正當理由，未經告訴人之同意，擅行於案發之深夜時分，進入告訴
    人之住宅，依前所述，其情形又顯非過失誤闖，其之行為，自屬夜間侵入住宅（
    告訴人雖稱：該大門之門鎖於案發後已無法正常開啟，似有遭受損害等語，惟其
    亦稱：從外觀上看不出有遭受破壞之跡象；且證人甲○○亦證稱：我在現場時，
    從門鎖的外觀無法看出有被破壞的跡象；而本部分除告訴人之指述外，復乏其他
    積極證據可認該門鎖確已遭到被告毀損，爰無從就此認被告有毀損或毀越門扇之
    行為）。
  (四)又被告雖稱：其並無竊取告訴人屋內財物之行為；選任辯護人亦為被告辯護稱；
    被告縱有竊盜之行為，其行為亦尚未既遂等語。惟：
  1.被告於檢察官訊問中，原自承：「我原本想要順手牽羊」、「我是想要竊盜才帶
    手套到現場，不過當時還沒有戴上去」、「‧‧‧後來想說裡面沒有人才進去偷
    東西」，足見其確有竊盜之主觀犯意；
  2.依現場相片所示之情形（附於偵查卷第十八頁），告訴人宅內之擺設、物品放置
    固稍顯凌亂，惟無論一般家庭內之物品如何擺置，行動電話、存摺及金融卡等具
    有價值之物品，則絕無可能任意散置於地上，是該些原扣案之告訴人及其胞兄黃
    繼練所有物品，顯非處於原來擺置之位置上；而依證人甲○○所述：伊到達現場
    時，相片所示之抽屜即呈拉開之狀態、「（你在現場看到客廳矮櫃與其他抽屜，
    有無翻倒的跡象？）沒有」、「（你在現場有無看到桌椅翻倒在地上，看起來像
    是拉扯所導致的？）應該是廚房比較有這樣的跡象，客廳比較沒有辦法辨識」（
    見本院審判筆錄第十六頁、第十七頁），是該些物品，自無可能係於被告與告訴
    人拉扯時，自矮櫃、抽屜或桌椅上所掉落；參諸告訴人之指述，其唯一之可能，
    厥為於告訴人與被告拉扯間，自被告身上所掉落。被告於告訴人返家發覺前，原
    已將該些行動電話、存摺、金融卡及零錢等物，移置於自己身上，顯已置於自己
    實力支配之下，自屬竊盜既遂。
  (五)另：
  1.被告已坦承：有於告訴人欲打電話報警時，以手撥開告訴人手持之行動電話，阻
    止告訴人報警之行為；
  2.復依被告於警詢及檢察官訊問中所自承：「（你有無與屋主丙○○發生扭打？有
    無使用拖把揮打他？）有。我有使用刷地的刷子揮打他‧‧‧」（按：依告訴人
    所證及被告嗣後所述，被告所拾起者，應確為「拖把」而非「刷子」）、「因為
    我們發生扭打，東西都掉在地上」、「後來我掙扎跑到廚房拿拖把推了他一下」
    、「我沒有辦法才拿拖把反抗」（見偵查卷第十四頁反面警詢筆錄、第三十頁檢
    察官訊問筆錄）等語，該些供述復均出於被告之自由意志所為，參諸告訴人前開
    之證述，足見被告確有為脫免逮捕，而對告訴人當場施以強暴之行為。
  3.被告及選任辯護人雖均辯（護）稱：伊（被告）係因遭告訴人勒住脖子、難以呼
    吸，始奮力掙脫，並隨手拾起拖把欲阻檔告訴人之繼續攻擊，核情應屬正當防衛
    等語。惟：(1)被告有於夜間侵入住宅竊盜之行為，已如前述，而告訴人之逮捕被
    告行為，無論依被告所述或事後客觀情狀觀之，均未見有何過當之處，是被告並
    無任何正當防衛權可得行使；(2)且無論依被告或告訴人所述，均足見告訴人原僅
    欲報警處理，並無任何出手傷害或毆打被告之意，被告更係率先出手撥開告訴人
    之行動電話，則被告所稱：告訴人勒住其脖子，令其無法呼吸等語，已有誇大之
    嫌；況(3)告訴人如欲勒住被告之頸部，顯屬氣憤已極，又何能於廚房內壓制被告
    後，僅令其蹲伏於該處，靜候員警到來？是被告上開所辯，顯係卸責之詞，不足
    採信。
  4.公訴意旨雖認被告對告訴人當場施以強暴之行為，除為脫免逮捕外，並兼有防護
    贓物之意。惟被告欲求離去現場，固堪認定，至有無防護贓物之意，則無明顯之
    積極證據，復從其竊得之物掉落後，亦未見其有企圖拾取之行為，應難認被告施
    以強暴行為之目的，亦在防護贓物。
  (六)綜上所述，被告所辯各節，無非卸責之詞，均不足採信。此外，復有臺中市警察
    局第三分局扣押筆錄、扣押物品目錄表、贓物保管收據各一份、現場相片六張及
    被告所有之白色棉布手套一雙分別附卷或扣案可證。是核本件事證明確，被告犯
    行以認定。
三、被告乙○○於夜間侵入住宅竊盜既遂，又為脫免逮捕，而當場施以強暴，核其所
    為，係犯刑法第三百三十條第一項之加重強盜既遂罪。而其曾因竊盜案件、贓物
    及偽造文書案件，經本院分別以八十八年度易字第三七六六號、八十九年度易字
    第二○三一號、八十九年度訴字第二四五六號判決判處有期徒刑三月、四月及五
    月（均得易科罰金）確定，再經本院以九十年度聲字第二一六四號裁定合併定應
    執行刑為有期徒刑十一月（得易科罰金）確定；李建民又因另犯竊盜及連續施用
    第一級毒品與連續施用第二級毒品案件，經臺灣高等法院臺中分院及本院以八十
    九年度上易字第二○七七號、八十九年度訴字第一二三八號判決分別判處有期徒
    刑十月、一年一月及七月確定，經本院以九十年度聲字第二一六五號裁定合併定
    應執行刑為有期徒刑二年三月，並因上開案件合併送監執行後，於九十一年七月
    十二日假釋中付保護管束出監，並於九十二年十一月十日保護管束期滿，未經撤
    銷假釋，其未執行之刑，以已執行論等情，業有臺灣高等法院被告全國前案紀錄
    表一份在卷可查，其於受有期徒刑之執行完畢後五年內，再犯本件有期徒刑以上
    之罪，為累犯，應依刑法第四十七條之規定，加重其刑。爰審酌被告犯罪之動機
    、目的、其所為嚴重侵害告訴人及與之同居之人之住居與心理安全、其素行不佳
    、犯後復未能坦承犯行、未見絲毫悔意，然告訴人遭竊之財物價值非鉅，並均經
    領回等一切情狀，予以量處如主文所示之刑，以示懲儆。至扣案白色棉布手套一
    雙，則為被告所有供犯罪預備之物，業如前述，應依刑法第三十八條第一項第二
    款之規定宣告沒收，併此敘明。
據上論斷，應依刑事訴訟法第二百九十九條第一項前段，刑法第三百三十條第一項、
、第四十七條、第三十八條第一項第二款，判決如主文。
本案經檢察官戊○○到庭執行職務。
中      華      民      國      九十三      年      六    月    三十    日
                              臺灣臺中地方法院刑事第六庭
                                  審判長法  官  夏一
                                        法  官  簡源希
                                        法  官  鄧敏雄
右正本證明與原本無異。
如不服本判決，應於送達後十日內向本院提出上訴狀（須附繕本），上訴於臺灣高等
法院臺中分院。
                                        書記官
中    華    民    國      九十三      年       七      月       一      日
附錄本案論罪科刑參考法條全文：
刑法第三百三十條第一項
犯強盜罪而有第三百二十一條第一項各款情形之一者，處七年以上有期徒刑。刑法第
三百二十九條竊盜或搶奪，因防護贓物、脫免逮捕或湮滅罪證，而當場施以強暴脅迫
者，以強盜論中華民國刑法第三百二十一條第一項第一款
犯竊盜罪而有左列情形之一者，處六月以上、五年以下有期徒刑：一  於夜間侵入住
宅或有人居住之建築物、船艦或隱匿其內而犯之者。
